臺灣高等法院臺南分院民事裁定  100年度重抗字第39號
抗  告  人  侯文
相  對  人  趙慧芳
上列抗告人因與相對人等間請求塗銷所有權移轉登記事件，對於
中華民國100年7月11日臺灣臺南地方法院所為裁定（100年補字
第299號）提起抗告，本院裁定如下：
    主  文
原裁定關於核定本件訴訟標的價額部分廢棄。
本件訴訟標的價額核定為新台幣肆佰捌拾萬元。
抗告訴訟費用由相對人負擔。
    理  由
一、按提起民事訴訟應依民事訴訟法第1編第3章第1節、第2節之
    規定繳納裁判費，此為必須具備之程式。又「訴訟標的之價
    額，由法院核定。核定訴訟標的之價額，以起訴時之交易價
    額為準；無交易價額者，以原告就訴訟標的所有之利益為準
    。」，民事訴訟法第77條之1第1項、第2項分別定有明文。
二、抗告意旨略以：兩造買賣價金雖訂為新台幣（下同）1380萬
    元，惟其中900萬元係由相對人以不動產辦理抵押，兩造不
    管任何一方勝訴，均應負償還之責，因此本件訴訟標的價額
    應僅480萬元而已（相對人未付買賣價金380萬元，加上抗告
    人已收100萬元價金），原審裁定本案訴訟標的價額1380萬
    元，係有錯誤，請求廢棄原裁定云云。
三、經查：抗告人於原審對相對人起訴請求「將登記於相對人之
    台南市○○區○○段70、71、72地號及同段24、25、26建號
    等不動產塗銷登記，並回復登記予抗告人」，並表明上開不
    動產原係抗告人所有，於民國（下同）100年2月9日以1380
    萬元出賣予相對人，因相對人未依約給付買賣價金，導致買
    賣無法成立，故抗告人請求相對人回復登記為抗告人所有，
    此有抗告人起訴狀乙紙在卷足憑，因抗告人未繳裁判費，原
    法院因於100年7月11日裁定核定本件訴訟標的價額為1380萬
    元，應徵一審裁判費13萬3440元，命抗告人於10日內繳納，
    抗告人則提起抗告，此經本院核閱上開卷證無誤。茲查，系
    爭房地原為抗告人所有，出售與相對人後，相對人曾以系爭
    房地向銀行貸款900萬元以抵充部分買賣價金，抗告人亦表
    明起訴請求塗銷所有權移轉登記及回復登記為抗告人所有名
    義，並不包括塗銷抵押權900萬元在內（本院卷第11頁），
    因此本件訴訟標的利益應僅剩480萬元（1380萬元－900萬元
    =480萬元），是本件訴訟標的價額應核定為480萬元，抗告
    意旨指摘原裁定此部分不當，為有理由，應由本院將原裁定
    關於核定訴訟標的價額部分廢棄，並核定本件訴訟標的價額
    為480萬元（至原審所命抗告人繳交第一審裁判費13萬3440
    元部分已失所附麗，應由原審重新核定）。
據上論結，本件抗告為有理由，依民事訴訟法第495條之1第1項
、第450條、第95條、第78條，裁定如主文。
中    華    民    國   100    年    8     月    10    日
                  民事第二庭    審判長法  官  陳光秀
                                      法  官  莊俊華
                                      法  官  曾平杉
上為正本係照原本作成。
本裁定除以適用法規顯有錯誤為理由外，不得再抗告。如提再抗
告，應於收受送達後十日內向本院提出再抗告狀（須附繕本），
並繳納再抗告費新台幣一千元。
提起再抗告應委任律師或具有律師資格之人之委任狀；委任有律
師資格者，另應附具律師資格證書及釋明委任人與受任人有民事
訴訟法第466條之1第1項但書或第2項所定關係之釋明文書影本。
中    華    民    國   100    年    8     月    10    日
                                      書記官  葉秀珍
【附註】
民事訴訟法第495條之1第2項準用同法第466條之1第1、2項規定
：
(1)對於第二審判決上訴，上訴人應委任律師為訴訟代理人。但上
  訴人或其法定代理人具有律師資格者，不在此限。
(2)上訴人之配偶、三親等內之血親、二親等內之姻親，或上訴人
  為法人、中央或地方機關時，其所屬專任人員具有律師資格並
  經法院認為適當者，亦得為第三審訴訟代理人。
民事訴訟法第466條之2第1項：
  上訴人無資力委任訴訟代理人者，得依訴訟救助之規定，聲請
  第三審法院為之選任律師為其訴訟代理人。